【裁判字號】    99,抗,1459
【裁判日期】    991018
【裁判案由】    假扣押
【裁判全文】
臺灣高等法院民事裁定                  99年度抗字第1459號
抗  告  人  美聯建設股份有限公司
法定代理人  黃伯權
訴訟代理人  郭芷妤
上列抗告人(即債務人)因與相對人(即債權人)富紘廣告事業有限
公司間假扣押事件，對於中華民國99年7月22日臺灣臺北地方法
院99年度裁全字第2272號所為裁定提起抗告，本院裁定如下：
    主  文
原裁定廢棄。
相對人在原法院之聲請駁回。
聲請及抗告費用由相對人負擔。
    理  由
一、相對人於原法院聲請意旨略以：抗告人及第三人晏京建設股
    份有限公司(下稱晏京公司)於民國（下同）98年11月6日與
    相對人簽訂業務承攬合約書，約定抗告人與晏京公司所興建
    之「晏京觀止」建案共同委由相對人代為銷售，抗告人應於
    相對人與12Ｆ及13Ｆ之房屋買受人簽訂房屋及車位買賣契約
    後，給付服務費予相對人。詎相對人於99年4月27日完成上
    開12Ｆ及13Ｆ代銷業務後，向抗告人請求給付服務費新台幣
    (下同)552萬1,500元時，抗告人竟以「相對人未給付結案報
    告」、「給付之結案報告未附全區已銷售與客戶間所有已簽
    訂之土地及建物銷售合約影本」、「於所附之合約銷售影本
    各頁未蓋與正本相符之印文」為由，認相對人尚未完成上開
    承攬業務，而遲未給付服務費。嗣經相對人於99年5月27 日
    及同年6月4日委請景德法律事務所發函催告，仍未獲置理。
    頃聞抗告人有積極隱匿財產之情，為免日後有不能強制執行
    或甚難執行之虞，相對人願供擔保以代釋明，請求准予就抗
    告人之財產於552萬1,500元之範圍內予以假扣押云云。原法
    院認相對人就其所主張之請求及假扣押之原因，除已提出合
    約書影本等件外，復據陳明願供擔保以補釋明之不足，因而
    准許相對人供擔保而為假扣押之聲請。
二、本件抗告意旨略以：依民事訴訟法第526條規定，債權人對
    於請求及假扣押之原因均應釋明之。而所謂假扣押之原因，
    即債務人有日後不能強制執行或甚難執行之虞或應在外國為
    強制執行者，例如：債務人浪費財產、增加負擔，或就其財
    產為不利益之處分，將達於無資力之狀態，或移住遠地、逃
    匿無蹤、隱匿財產等情形。而相對人就本件假扣押之原因，
    僅於假扣押聲請狀中泛稱「頃聞債務人有積極隱匿財產之情
    ，是恐相對人將變賣其固有之資產，脫免執行」云云，不僅
    未敘明抗告人有何積極隱匿財產之情或有何變賣固有資產之
    計畫？更未提出可供法院即時調查之證據以釋明之，其假扣
    押之聲請即與法定要件不符。何況相對人所請求之金額僅有
    500餘萬元，而抗告人公司資本額高達3,500萬元，且僅相對
    人代銷之「晏京觀止」建案第12Ｆ、13Ｆ之銷售金額即高達
    1億餘元，縱相對人將來本案訴訟勝訴，抗告人公司資本亦
    可完全清償相對人請求之金額，可見本件並無假扣押之必要
    。原法院竟裁定准許相對人假扣押之聲請，顯有違誤，為此
    提起抗告，請求廢棄原裁定，並駁回相對人假扣押之聲請等
    語。
三、按債權人就金錢請求或得易為金錢請求之請求，欲保全強制
    執行者，得聲請假扣押。又請求及假扣押之原因，應釋明之
    。其釋明如有不足，而債權人陳明願供擔保或法院認為適當
    者，法院得定相當之擔保，命供擔保後為假扣押，民事訴訟
    法第522條第1項、第526條第1項、第2項分別定有明文。所
    謂假扣押之原因，依同法第523條規定，係指日後有不能強
    制執行或甚難執行之虞或應在外國為強制執行之情形，如債
    務人浪費財產，增加負擔，或就其財產為不利益之處分，將
    成為無資力之狀態，或將移住遠地、逃匿無蹤、隱匿財產等
    是（最高法院19年抗字第232號判例參照）。債權人就假扣
    押之原因，依法有釋明之義務，亦即須提出可使法院信其主
    張為真實之證據，必待釋明有所不足，而債權人陳明願供擔
    保或法院認為適當者，法院始得定相當之擔保，命供擔保後
    為假扣押；若債權人未釋明假扣押之原因，即不符假扣押之
    要件（最高法院94年度台抗字第463號裁定意旨參照）。
四、經查：相對人以其對抗告人552萬1,500元之服務費債權有保
    全必要，向原法院聲請假扣押，固據提出其與抗告人及第三
    人晏京公司簽訂之業務承攬合約書(聲證一)，抗告人函催相
    對人給付結案報告(聲證二)、全區已銷售與客戶間所有已簽
    訂之土地及建物銷售合約影本(聲證三、聲證四)及給付無缺
    頁並蓋「與正本相符」印文之全部銷售合約影本(聲證八)等
    函文，相對人委請律師催告抗告人給付服務費之律師函2紙(
    聲證六、聲證九)，相對人函請晏京公司提供全區客戶房屋
    及土地買賣合約書影本之函文(聲證五)，抗告人簽收客戶合
    約影本名冊之簽收單(聲證七)等件為證；惟上開函件均係關
    於假扣押債權是否存在之釋明，至於本件究有何日後不能強
    制執行或甚難執行之虞之「假扣押之原因」存在，相對人僅
    陳稱：「頃聞抗告人有積極隱匿財產之情」云云，並未提出
    可使法院信其主張為真實之證據，即未盡釋明之義務，而非
    釋明有所不足。雖相對人陳明願供擔保以補釋明之不足，惟
    揆諸前開說明，須相對人已就假扣押之原因，盡釋明之義務
    後，法院仍認釋明有所不足時，始得命供擔保以補釋明之不
    足。原法院未詳予調查審認，遽予准許相對人供擔保而為假
    扣押之聲請，於法尚有未合。抗告意旨指摘原裁定不當，聲
    明廢棄，為有理由。自應由本院廢棄原裁定，並駁回相對人
    在原法院之聲請。
五、據上論結，本件抗告為有理由，爰裁定如主文。
中    華    民    國    99    年    10    月    18    日
                    民事第十八庭
                        審判長法  官  魏麗娟
                              法  官  李媛媛
                              法  官  吳麗惠
正本係照原本作成。
本裁定除以適用法規顯有錯誤為理由外，不得再抗告。如提起再
抗告，應於收受後10日內委任律師為代理人向本院提出再抗告狀
。並繳納再抗告費新台幣１千元。
中    華    民    國    99    年    10    月    18    日
                              書記官  吳碧玲

司法院資訊處製作；財團法人民間司法改革基金會備份。
